【裁判字號】    92,訴,278
【裁判日期】    920610
【裁判案由】    侵權行為損害賠償
【裁判全文】
臺灣彰化地方法院民事判決  九十二年度訴字第二七八號
    原      告    丁○○
    訴訟代理人    甲○
    被      告    丙○○○
    訴訟代理人    鄭秀珠律師
    複  代理人    乙○○      .
右當事人間請求侵權行為損害賠償事件，本院判決如左：
    主      文
被告應給付原告新台幣玖萬玖仟玖佰伍拾玖元。
原告其餘之訴駁回。
訴訟費用由被告負擔二十分之三，其餘由原告負擔。
    事      實
甲、原告方面：
  一、聲明：求為判決：被告應給付原告新台幣（下同）六十五萬元。
  二、陳述：
    (一)原告於民國九十一年二月二十三日（適逢農曆年節返鄉過年），遭被告暗棍襲
      擊，內外傷均很嚴重，當時頭破血流昏倒在地，幸即時報警即送往醫院急診，
      於二林洪外科醫院住院至第四天後，因傷處嚴重發炎疼痛難耐，即轉往財團法
      人彰化基督教醫院二林分院（簡稱彰基二林分院）急診，住院至二月底，子女
      不忍年老母親受此折磨，故接往台北治療及就近照顧，當時原告遍體鱗傷無法
      自理生活起居，仍須請專人看護，自住院七天請專人照顧（每日二千元，共計
      一萬四千元整；二月底接至台北住家請特別看護，每月四萬五千元，兩個月共
      九萬元整），看護費用及醫療費用將近一十二萬元（有關醫藥費用收據，已呈
      送  鈞院，但看護費因屬個人委託並無收據可供呈報），此外尚有自費拿藥、
      中醫推拿等費用也不計其數，故原告請求醫療賠償一十萬元整。
    (二)原告原本長期居住台北，於自家尚兼職托嬰工作，每月尚有二萬三千元收入，
      再加三節獎金，年收入計三十一萬元整（二萬三千元×十三個月，加上六千元
      ×二），夫妻二人尚可自足，無需子女擔心，週休二日尚有餘力幫忙看顧內外
      孫。自被毆之後無法工作，收入全無，請求所得損失三十萬元整。
    (三)原告自被襲擊至今，經常會出現被害妄想整症、沒有安全感、一下叫頭痛一下
      腰痛、或說雙腳無法站穩（醫生說一半是內傷造成，一半是當時突如其來之襲
      擊受驚恐無法抹滅記憶所造成）。原告偶而與配偶拌嘴被罵，基於人之本性猜
      忌善妒，會懷疑配偶是否有外遇，今遭被告丙○○○擊打之後，因係莫名其妙
      毫無理由遭襲擊，身心受創後就深信先生有外遇，否則怎麼會莫名其妙遭人傷
      害，因之經常自覺活在世上已毫無意義，而常想自殺，或出現怪異舉動，是配
      偶蒙受不白之冤，家庭失和、子女擔心。如今家屬一方面自費抓中藥供其服用
      併配合跌打損傷師傅治療，一方面長期至台北市立中興醫院精神科醫生配藥控
      制（中藥一帖為三百元、推拿師一次費用四百元、中興醫院則有健保給付一年
      來花費不貲）。更甚者，原告精神狀況無法穩定，晚上睡不著覺，一入睡則夢
      到有人拿棍棒打原告。如今子女不敢留其一人在家，現由女兒接往同住﹔白天
      由原告從事自營事業大女婿隨時注意其情狀，晚上則由二女兒及二女婿看顧，
      而此些創傷後壓力症候群尚不知何時能夠痊癒。目前中興醫院醫師告訴家屬謂
      半年內未痊癒，即可能變成憂鬱症。請  鈞院顧及原告配偶子女所花之精神與
      體力，請求被告賠償精神及後續之醫療費用二十萬元整。
    (四)被告陳洪色玉暗棍打人，猶無悔意，為求司法公正，家屬委請律師代為訴訟之
      代理律師費用、民事起訴費用、送達郵費、交通費等共五萬元整。
    (五)綜前所述，若不是顧及被告是位上了年紀之鄉下無知婦女，原告之請求賠償數
      額豈能彌補原告身心及家庭所受之損害，故原告聲請民事賠償計六十五萬元整
      ，應屬合理。
    (六)對洪宗鄰醫院醫師回復函提出異議：查原告於九十一年二月三十日遭被告陳洪
      色玉暗棍即昏倒在地，經路人大喊救人，被告還不停毆打直喊「打死她我再去
      坐牢」，試問如此的下手會是輕傷嗎？
      1.此傷害案件於刑事檢察官偵查中，依據洪宗鄰醫院最初的傷害驗傷診斷說明
        書證明「頭部挫裂傷、右上肢挫裂傷、背部挫傷及薦骨挫傷之傷害」，何以
        回函至  鈞院僅輕描淡寫「瘀挫傷、扭傷」，難道洪宗鄰醫院當初診斷有問
        題？還是回函給  鈞院的說明刻意迴避病情。且當初事件發生時是先報案後
        送醫院，當時苑芳派出所吳姓警員見狀還幫忙叫救護車，幸經原告配偶及時
        回家見狀急忙親自送至洪宗鄰醫院。當時醫院見原告滿臉是血、滿臉是傷，
        其家屬告知被打，且已報案﹔院方答說「這是外來傷害以後可能會涉及訴訟
        ﹔需要自費治療，且因頭部受傷須住院觀察是否有腦震盪，一般病房（普通
        病房）在樓上，患者滿身是傷上下樓梯不方便需要補貼病房費住一樓單人病
        房。」當時原告二老一時也不知所措，全聽其所言，所以自費入院（自今尚
        無餘力查證院方說辭是否屬實，是否有刻意趁人之危）。且辦理轉院是因原
        告傷處發炎疼痛難耐，原告一直覺得院方無法給予有效抑制疼痛，出院時其
        費用也非院方所提供之數字（四千八百元）。因院方所提供資料有失真實，
        懇請審判長詳查﹔且當初驗傷證明院方有拍照為證，驗傷證明及收據均呈二
        林警分局轉送地檢署，若有必要  鈞院可向其調閱當初驗傷之照片正本以供
        查證。
      2.若一個較年輕者被暗棍重打或跌倒都很難說不會留下任何後遺症，更何況一
        位六十七歲高齡老婦人無緣無故遭木棍毆打，此身體、心靈所受之折磨，豈
        是外人所能體認，怎可一句係屬輕傷讓被告逃避責任。懇請  鈞院給予合理
        評判以維護社會及司法公正。
  三、證據：提出起訴書影本一件、診斷證明書正本及影本各一件、醫療費用單據正
      本二十一紙、律師費用單據正本一件為證。
乙、被告方面：
  一、聲明：(二)原告之訴駁回。(二)如受不利判決，被告願供擔保，請准免為假執行。
  二、陳述：
    (一)按刑事判決所為事實之認定，於獨立民事訴訟之裁判時，無拘束民事訴訟之效
      力；如民事庭斟酌全辯論意旨及調查證據之結果，依自由心證，為與刑事判決
      相異之認定，不得謂為違法。又按損害賠償之債，以有損害之發生及有責任原
      因之事實，並二者之間，有相當因果關係為成立要件，故原告所主張侵權行為
      損害賠償之債，如不合於此項成立要件者，即難謂有損害賠償請求權存在（最
      高法院四十一年台上字第一三○七號判例、四十八年度台上字第四八一號判例
      參照）。再按當事人主張有利於己之事實，就其事實負有舉證之責任，民事訴
      訟法第二七七條前段定有明文，據此應由原告就1.有損害之發生及2.有責任原
      因之事實，並3.二者之間，有相當因果關係等事實負舉證之責任；如原告等無
      法舉證證明上開要件事實，尚請  鈞院為原告敗訴之判決。
    (二)查原告所主張因本件事故所受身體及精神等傷害及請求之金額，均不實在，無
      值採用，蓋以：
      1.醫療費用部分：原告於起訴狀謂：「被告於九十一年二月二十三日暗棍襲擊
        原告，致原告身體多部位嚴重裂傷，一年多來，中西醫併看，健保加自費，
        特別看護等，花費逾拾萬，請求醫療費用拾萬元。」云云，惟查原告並未提
        出任何相關收據以為請求之憑證，依此足認原告上開請求醫療費用之主張並
        非事實。又詳查彰基二林分院彰基二字第九二０五０八號函，回覆  鈞院有
        關原告之病例資料，該函說明第二點：「患者丁○○九十一年二月二十六日
        至本院急診求診，主訴三天前遭人毆打致前胸、後背疼痛，Ｘ光檢查無特異
        性發現，留院觀察至九十一年二月二十八日離院，傷勢應屬輕傷，胸、背挫
        傷無合併內出血或實質器官損傷就醫理而言臥床休息約數天至一週，無須專
        人看護．．．」。又經  鈞院函詢洪宗鄰醫院，並經洪宗鄰醫院回覆：「丁
        ○○女士於九十一年二月間曾來本院就診，其就醫原因據病人主訴被病人之
        鄰居打傷，經診療其病症為頭部外傷、全身多處瘀挫傷、右手腕扭傷，病人
        有上述疾病，但係輕傷不符合健保入院規範，而病人要求自費入院治療，故
        改自費入院治療，其費用自費共四千八百元整。」依此，顯見原告於補充告
        訴理由狀第一點所稱：「原告於九十一年二月初被暗棍襲擊時內外傷均很嚴
        重....」云云，並不實在。
      2.精神損失賠償部分：原告於起訴狀謂：「原告因莫名其妙突遭襲擊毆打，經
        台北市立中興醫院診斷，出現創傷後壓力症候，目前演變成憂鬱狀態併妄想
        ，生活起居無法自理，須兒女照顧，請求精神損失賠償二十萬元。」云云，
        惟查原告亦未提出任何醫院之診斷證明文件，可資證明原告確係罹患上開精
        神疾病。退一步言，縱使原告確係罹患上開精神疾病，亦與本件事故無關，
        亦即二者之間並無相當因果關係。
      3.工作所得之損失部分：原告於起訴狀謂：「原告未遭毆打之前，原本幫人帶
        小孩，月薪二萬三千元，現卻持續看病治療，無法工作，賺取生活費，請求
        所得損失參拾萬元。」云云，惟查原告年齡已達六十七歲，早過了退休的年
        齡，且查於本件事故發生前，原告未曾幫人帶小孩，且若原告所指確為事實
        ，請原告舉證。退一步言，縱如原告所述，於本件事故發生前，原告確係幫
        人帶小孩，以賺取生活費，惟亦無任何事實足以證明，原告停止帶小孩之工
        作與本件事故有相當因果關係。
      4.又查，原告陳稱：「自被襲擊至今經常出現被害妄想症、沒有安全感、一下
        叫頭痛一下叫腰痛、或訴說雙腳無法站穩（醫生說一半是內傷造成，一半是
        當時突如其來之襲擊受驚恐無法抹滅記憶所造成）．．．」，惟依據前開財
        團法人彰化基督教醫院之說明，原告所受係輕傷，無合併內出血或實質器官
        損傷，依此，可知原告所述均與事實不相符合，亦不實在。且原告就其出現
        被害妄想症等精神性疾病，亦無法舉證證明，確係由於被告之行為所造成，
        亦即二者之間並無相當因果關係。
      5.律師及訴訟等費用部分：原告此部份之請求並無根據、亦無理由，原告之主
        張顯不足採，應予以駁回。
    (三)綜上所陳，顯見原告訴請被告給付醫療費用、看護費、精神慰撫金、所得損失
      、律師及訴訟費用共計新台幣六十五萬元整，均無所據，亦不實在，為此狀請
      鈞院鑒核，賜准駁回原告之訴。
丙、本院依職權向財政部台灣省國稅局調閱兩造之九十年度所得申報資料及財產總歸
    戶，並向台北市立中興醫院、土城明師中醫聯合診所、二林鎮洪宗鄰醫院、彰基
    二林分院查詢原告因本件傷害就醫診治之相關問題。
    理      由
一、本件原告起訴主張：原告於九十一年二月二十三日，遭被告暗棍襲擊，內外傷均
    很嚴重，當時頭破血流昏倒在地，幸即時報警即送往醫院急診，於二林洪外科醫
    院住院至第四天後，因傷處嚴重發炎疼痛難耐，即轉往彰基二林分院急診，住院
    至二月底改至台北住家修養，原告因傷無法自理生活起居，須請專人看護，於住
    院七天請專人照顧，每日二千元，共計一萬四千元，二月底接至台北住家請特別
    看護，每月四萬五千元，兩個月共九萬元，看護費用及醫療費用將近一十二萬元
    （看護費因屬個人委託並無收據），尚有自費拿藥、中醫推拿等費用，故原告請
    求醫療賠償及看護費一十萬元。原告原本長期居住台北，於自家尚兼職托嬰工作
    ，每月有二萬三千元收入，共十三個月，再加三節獎金六千元，年收入計三十一
    萬元，自被毆之後無法工作，收入全無，請求所得損失三十萬元。原告自被襲擊
    至今，經常會出現被害妄想整症、沒有安全感、一下叫頭痛一下腰痛、或說雙腳
    無法站穩（醫生說一半是內傷造成，一半是當時突如其來之襲擊受驚恐無法抹滅
    記憶所造成）。原告偶而與配偶拌嘴被罵，基於人之本性猜忌善妒，會懷疑配偶
    是否有外遇，今遭被告丙○○○擊打之後，因係莫名其妙毫無理由遭襲擊，身心
    受創，經常想自殺，或出現怪異舉動，精神狀況不穩定，晚上難以入睡，此些創
    傷後壓力症候群尚不知何時能夠痊癒。目前中興醫院醫師告訴家屬謂半年內未痊
    癒，即可能變成憂鬱症，除須自費中藥治療，尚須長期至台北市立中興醫院精神
    科醫生配藥控制（中藥一帖為三百元、推拿師一次費用四百元、中興醫院則有健
    保給付一年來花費不貲），請求被告賠償精神及後續之醫療費用二十萬元。又被
    告暗棍打人，猶無悔意，為求司法公正，家屬委請律師代為訴訟之代理律師費用
    、民事起訴費用、送達郵費、交通費等共五萬元整。綜前所述，原告聲請被告之
    賠償總額為六十五萬元。再此傷害案件於偵查中，依據洪宗鄰醫院最初的傷害驗
    傷診斷說明書證明原告受有「頭部挫裂傷、右上肢挫裂傷、背部挫傷及薦骨挫傷
    之傷害」，惟該院回函至本院卻僅輕描淡寫為「瘀挫傷、扭傷」，有刻意迴避病
    情避重就輕之嫌，且當時係院方告稱外來傷害將來恐涉及訴訟需自費住院治療，
    嗣原告自覺院方無法給予有效治療而轉院，故洪宗鄰醫院所提供資料有失真實等
    情。
二、被告則以：原告所主張因本件事故所受身體及精神等傷害及請求之金額，均不實
    在。醫療費用部分：原告於起訴狀謂：「被告於九十一年二月二十三日暗棍襲擊
    原告，致原告身體多部位嚴重裂傷，一年多來，中西醫併看，健保加自費，特別
    看護等，花費逾拾萬，請求醫療費用拾萬元。」云云，惟查原告並未提出任何相
    關收據以為請求之憑證，又依財團法人彰化基督教醫院二林分院彰基二字第九二
    ０五０八號函覆說明第二點：「患者丁○○九十一年二月二十六日至本院急診求
    診，主訴三天前遭人毆打致前胸、後背疼痛，Ｘ光檢查無特異性發現，留院觀察
    至九十一年二月二十八日離院，傷勢應屬輕傷，胸、背挫傷無合併內出血或實質
    器官損傷就醫理而言臥床休息約數天至一週，無須專人看護．．．」，而洪宗鄰
    醫院亦覆稱：「丁○○女士於九十一年二月間曾來本院就診，其就醫原因據病人
    主訴被病人之鄰居打傷，經診療其病症為頭部外傷、全身多處瘀挫傷、右手腕扭
    傷，病人有上述疾病，但係輕傷不符合健保入院規範，而病人要求自費入院治療
    ，故改自費入院治療，其費用自費共四千八百元整。」，顯見原告所稱因遭暗棍
    襲擊時內外傷均很嚴重云云，並不實在。精神損失賠償部分：原告並未提出任何
    醫院之診斷證明文件，可資證明原告確係罹患憂鬱症或妄想症等精神疾病，縱其
    確係罹患上開精神疾病，亦與本件事故無關，二者之間並無相當因果關係。工作
    所得之損失部分：查原告年齡已達六十七歲，早過了退休的年齡，且其稱於本件
    事故發生前曾幫人帶小孩，亦未提出任何證據證明之，縱原告於本件事故發生前
    ，確係幫人帶小孩，以賺取生活費，惟亦無任何事證足認原告停止帶小孩之工作
    與
    本件事故有相當因果關係。律師及訴訟等費用部分：原告此部份之請求並無根據
    。綜上，原告請求被告賠償損失六十五萬元，全無理由等語置辯。
三、查原告主張兩造於九十一年二月二十三日因細故發生爭執，被告竟毆打原告成傷
    ，當天原告即前往二林鎮洪宗鄰醫院急診就醫，經診斷受有頭部挫裂傷、右上肢
    挫裂傷、背部挫傷及薦骨挫傷之傷害，於該院住院四天後又轉往彰基二林分院求
    診，住院三日，返家修養，因而支出醫藥費用。原告遭被告毆打後，身心受創，
    經常想自殺，精神狀況不穩定，晚上難以入睡，此為創傷後壓力症候群，且經台
    北中興醫院精神科醫師告知可能變成憂鬱症，除須自費以中藥治療外，尚須長期
    服藥控制，被告因本件傷害案件業經台灣彰化地方法院檢察署檢察官提起公訴，
    並由本院判處拘役四十日在案等情，業據其提出起訴書、診斷證明書及醫療費用
    單據為證，並有本院九十二年度易字第一０八號傷害案件刑事判決在卷可稽，被
    告則對於有毆打原告致其受傷之事，並經本院刑事庭判處有罪在案不予爭執，惟
    辯稱：原告所受傷害並非嚴重，其稱因而支出醫藥費及看護費十餘萬元並無憑證
    ，又其稱因此事件罹患憂鬱症或妄想症等精神疾病，且因而無法幫人帶小孩受有
    收入損失等，亦無事證足認與本件事故有相當因果關係存在，而其請求律師及訴
    訟等費用亦於法無據等語。經查，原告於本件傷害事故發生後即於九十一年二月
    二十三日前往二林鎮洪宗鄰醫院就診，「丁○○於九十一年二月間曾來院就診，
    其就醫原因據病人主訴被病人之鄰居打傷，經診療其病症為頭部外傷，全傷多處
    瘀挫傷、右手腕扭傷，病人有上述疾病，但係輕傷不符合健保入院規範，而病人
    要求自費入院治療，故改自費入院治療，其費用自費共四千八百元」等情，有洪
    宗鄰醫院九十二年四月二十一日九二洪醫字第００十四號函覆說明暨醫藥費用明
    細表（收據）可憑，又原告於九十一年二月二十六日轉往彰基二林分院求診，「
    二患者丁○○主訴三天前遭人毆打致前胸、後背疼痛，ｘ光檢查無特異性發現，
    留院觀察至九十一年二月二十八日離院，傷勢應屬輕傷，胸、背挫傷無合併出血
    或實質器官損傷就醫理而言臥床休息約數天至一週，無須專人看護（因乃三天前
    被打，又在醫院觀察了三天），但被打之患者須考量心靈的損傷，恐懼造成的精
    神壓力等因素。三醫藥費用之自負額為三百八十元，健保給付額為二千四百五十
    一元」等情，亦有彰基二林分院九十二年五月六日及同年月十三日彰基二字第九
    二０五０八號函附卷可按，另原告曾於土城明師中醫聯合診所就診，「一查病患
    丁○○曾於民國九十一年三月一日前來本診所就醫，自述『一週前因軀幹遭棍棒
    打傷、胸背疼痛、精神刺激、情緒噪鬱、無法入眠』，經診斷為：(1)心理因素所
    致生理功能失調(2)軀幹挫傷。二病患丁○○自九十一年三月一日起至三月三十一
    日止先後前來本診所就診九次（三月一、二、四、五、七、十一、十二、十八、
    三十日）健保自付額（部分負擔）五百一十元，健保給付額（申報金額）二千四
    百二十元，另丁○○為其需要，自行購買附註醫療用品電療片四百元」等情，復
    有土城明師中醫聯合診所九十二年四月二十五日函覆在卷，再原告至台北市中興
    醫院就醫，「一查謝君因出現憂鬱情緒、經常哭泣等情形約數週，至本院精神科
    門診就診，初診日期為民國九十一年三月五日，據患者及家屬描述，患者過去常
    有忌妒、懷疑先生有外遇等情形，約九十一年二月底，被鄰人由背後攻擊，之後
    出現情緒不穩、易哭泣、無助感、無價值感等症狀，當時之診斷為『急性壓力後
    症候群』。二『急性壓力後症候群』係指患者因遭遇突發之特殊事件，對大部分
    人而言，通常該類事件會帶來強烈之恐懼或恐怖感、無助感等，例如天災、生命
    安全或身體傷害之威脅，或是對當事人有重大意義之事件等，而當事人在事件後
    出現症狀為情緒、意識、精神動力等方面之障礙，這些障礙一般在事件發生後持
    續的時間約數天到四星期，之後即逐漸改善。三患者之『急性壓力後症候群』相
    關症狀，於門診以藥物治療後病情改善，由於患者仍持續有憂鬱情緒、忌妒妄想
    （主要內容為深信先生有外遇）等症狀，其目前之診斷為『憂鬱狀態並妄想』。
    此診斷係指患者目前之狀態，未來須繼續追蹤治療方能診斷（比如妄想症、憂鬱
    症等）」等情，並有台北市立中興醫院九十二年四月二日北市興歷字第09260233
    400號函覆說明暨病歷資料在卷足考。是就醫藥費部分，依前開各函件之說明，
    參以原告所提出之收據證明，其所支出之費用：洪宗鄰醫院為四千八百元，惟
    原告提出該醫院之收據共有二紙，金額分別為四千八百元及一千五百七十元，其
    中一千五百七十元部分依收據所載為文書正本費（應係指診斷證明書），核為過
    失傷害案件提出用以訴訟上之使用者，得併予請求。彰化二林分院部分為二千
    八百三十一元。土城明師中醫聯合診所為二千九百三十元（電療片四百元另計
    ）。台北市立中興醫院為七千八百二十八元，核以原告所提出之各家醫院醫藥
    費單據均未逾前開數額，此外即無提出其他收據可資為證，綜上原告得請求之醫
    藥費總額為一萬九千九百五十九元。
四、又按不法侵害他人之身體或健康者，對於被害人因此喪失或減少勞動能力或增加
    生活上之需要時，應負損害賠償責任，民法第一百九十三條第一項定有明文。所
    謂增加生活上之需要，係指被害以前並無此需要，因被害以後始有支付此費用之
    必要者而言。是以身體、健康被害，經延醫治療之醫療費用，固勿論矣，即因療
    傷期間僱人看護及請人照顧家庭所支出之費用，如「確屬必要」者，亦非不得請
    求賠償；另所謂減少勞動能力，乃指職業上工作能力一部之滅失而言。本件原告
    主張其於住院七天請專人照顧，每日二千元，共計一萬四千元，二月底前往台北
    住家請特別看護，每月四萬五千元，兩個月共九萬元，故受有看護費之損失云云
    。惟查，原告就此部分之支出未據提出任何單據以證明之，且經前項洪宗鄰醫院
    及彰基二林分院之回函所述，原告所受之傷勢均屬輕傷，無需專人看護，因此原
    告因本件傷害就診療傷期間顯無支出看護費用之必要，故不得請求此部份看護費
    用之賠償。又原告主張其受傷前在家兼職托嬰工作，每月有二萬三千元收入，共
    十三個月，再加三節獎金六千元，年收入計三十一萬元，自被毆之後無法工作，
    因此請求所得收入之損失三十萬元云云，然本件事故發生時原告年齡已達六十六
    歲，超過勞工之強制退休最高年限，是否仍可謂有勞動之能力尚有可議，且其所
    受之傷害既屬輕傷，亦難認定已達工作能力有一部滅失之情形，實與減少勞動能
    力之要件不符，遑論原告自承其所照顧者為其子女之小孩即其孫子，是否按月確
    實有該筆收入，礙難認定，因此此部份工作收入損失之請求洵無理由。再電療片
    部分，因前開土城明師中醫聯合診所之回函僅稱原告係為其需要而自行購買輔助
    醫療用品電療片四百元，然此醫療用品與其所受之傷害治療間有無因果關係存在
    ，無法認定，是此部份增加生活上之支出亦無所據。
五、另按我國民事訴訟法並非採取律師訴訟主義，當事人所支出之律師費用，須當事
    人確有不能自為訴訟行為，必須委任他人代理之情形，所支出之代理人費用，為
    伸張權利或防禦上所必要者，始得認為訴訟費用之一種，於必要限度令敗訴之人
    賠償（參照司法院院字第二○五號解釋）。本件原告並無確有不能自為訴訟行為
    之情形，其請求被告賠償其於刑事傷害案件偵查中委請律師之報酬四萬元，難認
    為有理由。而關於民事起訴費用、送達郵費、交通費等均屬訴訟費用，於法院為
    判決時應就兩造勝敗之情形予以宣告，非本案中原告得以侵權行為之規定請求賠
    償之範圍，是其請求此部份之賠償一萬元部分，要屬無據。
六、末按不法侵害他人之身體、健康者，被害人雖非財產上之損害亦得請求賠償相當
    之金額，民法第一百九十五條第一項亦有明文。而關於不法侵害他人身體之慰藉
    金數額，應審核一切情形決定之，例如被害人之地位、家況，及加害人之地位、
    資力，各為如何、均在斟酌之列。查原告因受被告之攻擊受傷，之後出現情緒不
    穩、易哭泣、無助感、無價值感等症狀，經診斷為「急性壓力後症候群」，此類
    患者在事件後出現症狀為情緒、意識、精神動力等方面之障礙，這些障礙一般在
    事件發生後持續的時間約數天到四星期，之後即逐漸改善。原告關於「急性壓力
    後症候群」之相關症狀，於門診以藥物治療後病情已獲改善，惟由於原告過去即
    有忌妒妄想等情狀，致病情改善後仍持續有憂鬱情緒、忌妒妄想（主要內容為深
    信先生有外遇）等症狀，經診斷為「憂鬱狀態並妄想」，未來須繼續追蹤治療等
    情，有前開台北市立中興醫院函覆說明可稽，是依此說明可認原告於本案發生後
    所出現之「急性壓力後症候群」之症狀可認與被告之傷害行為間有因果關係存在
    ，一般情形於數日至四星期即可改善，且原告於服藥治療後此部份病情確有改善
    ，亦堪認定，至於其繼續有「憂鬱狀態並妄想」之病症，則屬本傷害事件未發生
    前其自身已存在之精神方面問題，難謂係因被告之傷害行為所致，故本院審酌原
    告因此次所受之傷害係屬輕傷，因傷害所致精神情緒方面之問題於服藥治療後，
    最遲亦於一個月之時間內即獲改善，就此所受之精神上損失非甚嚴重；另兩造均
    無所得收入，而原告有田地一則，被告則有土地六筆等情，有財政部台灣省北區
    國稅局中和稽徵所及瑞芳稽徵所汐止服務處九十二年四月八日北區國稅中和二字
    第０九二一０一一七一八號、九十二年四月九日北區國稅瑞芳汐二字第０九二一
    ００五五六四號函附兩造之九十年度所得稅申報、財產資料在卷可按，衡之上情
    再佐以兩造之社會地位、經濟能力等為斷，認原告請求非財產上之損害賠償二十
    萬元尚屬過高，應以八萬元為相當。
七、綜上所述，原告因本件傷害事件得向被告請求之損害賠償額總額為九萬九千九百
    五十九元。從而，原告依侵權行為之規定請求被告給付九萬九千九百五十九元，
    為有理由，應予准許，逾此部分之請求則無理由，應予駁回。
八、結論：本件原告之訴為一部有理由、一部無理由，依民事訴訟法第七十九條但書
    ，判決如主文。
中      華      民      國     九十二     年      六      月     十     日
                                        民事第二庭
~B法      官  黃倩玲
右為正本係照原本作成。
如對本判決上訴，應於判決送達後二十日內向本院提出上訴狀（須附繕本）。
中      華      民      國    九十二    年      六      月     十一     日
~B法院書記官  林憲男


司法院資訊處製作；財團法人民間司法改革基金會備份。
